【裁判字號】    90,自緝,3
【裁判日期】    900712
【裁判案由】    詐欺
【裁判全文】
臺灣臺南地方法院刑事判決                              九十年度自緝字  三號
    自  訴  人  丙○○
    被      告  甲○○
    選任辯護人  林金宗
右列被告因詐欺案件，經自訴人提起自訴，本院判決如左：
    主  文
甲○○無罪。
    理  由
一、自訴意旨略以：如自訴狀所載（如附件）。
二、按犯罪事實應依證據認定之，無證據不得推定其犯罪事實；又不能證明被告犯罪
    者，即應諭知無罪之判決，刑事訴訟法第一百五十四條、第三百零一條第一項分
    別定有明文。
三、本件自訴人認被告甲○○涉有詐欺罪嫌，無非以被告於八十四年五月二十日持已
    遭拒絕往來之支票四張向其借款一百萬元未還，有支票暨退票理由單影本四張等
    資為依據。
四、訊據被告堅決否認有右揭犯行，辯稱：伊與自訴人生意往來多年，彼此經常換票
    使用，伊並未向自訴人借錢，上開支票係伊與自訴人換票使用者，伊約於票載到
    期日前二、三月交付上開支票與自訴人，當時並未拒絕往來等語。
五、經查：自訴人所持有上開票據，其中以台灣中小企業銀行安平分行為付款人之存
    款帳戶係於八十四年五月二十六日始列為拒絕往來，有上開支票影本附卷可參，
    故自訴人陳稱被告於八十四年五月二十日持上開支票向其借款，該支票已拒絕往
    來之情，即有不實。另據證人乙○○於本院證稱：被告曾拿自訴人所簽發之票據
    向伊借錢，後因退票未獲付款，自訴人有另簽發二張本票與伊，然亦未兌現，嗣
    由被告分期清償，兩造均有告訴伊互相換票使用之事，嗣被告亦有簽發本票與自
    訴人等語，足證被告辯稱其與自訴人係換票使用，上開支票交與自訴人時尚未拒
    絕往來等語非虛。又民事上之債務不履行，縱係出於可歸責於債務人之事由，苟
    無足以證明債務人自始蓄意以此行詐之積極證據，亦不得以事後不履行債務之事
    實，推定其具有刑事犯罪之故意。而在當事人間依一般社會經驗原須承擔信用風
    險之遠期票據交易，對事後票據不獲支付之結果，尤屬可得預見之不利益，要無
    因債務人施詐而於錯誤可言。自訴人僅以被告所持有被告名義簽發之遠期支票不
    獲支付，遽指被告涉嫌詐欺，對於被告如何施用足以使其陷於錯誤之詐術，悉未
    提出具體事證以憑調查，自不得僅因債務不履行之客觀結果，推測被告於交易之
    初存有詐欺取財之主觀犯意。此外復查無其他足可證明被告犯詐欺罪之積極證據
    ，自應諭知無罪。
六、據上論斷，應依刑事訴訟法第三百四十三條、第三百零一條第一項，判決如主文
    。
中      華      民      國      九十      年      七      月    十二    日
                              臺灣臺南地方法院刑事第二庭
                                  法  官  賴  純  慧
右正本證明與原本無異
如不服本判決應於送達後十日內向本院提出上訴狀
                                  書記官  莊  淑  雅
中      華      民      國      九十      年      七      月    十三    日


司法院資訊處製作；財團法人民間司法改革基金會備份。
